臺灣板橋地方法院刑事判決　　　　　　　　　　　　九十二年度訴字第二二五五號
　　公　訴　人　臺灣板橋地方法院檢察署檢察官
　　被　　　告　丙○○
　　選任辯護人　鐘律師
右列被告因違反廢棄物清理法案件，經檢察官提起公訴（九十二年度偵字第一七四六
六號），本院判決如左：
    主  文
丙○○無罪。
    理  由
一、公訴意旨略以：被告丙○○於民國（下同）九十二年六月二十四日，向乙○○承
    租其所有之台北縣五股鄉○○段水碓窠小段第一八地號土地（面積二五三二平方
    公尺），並未經主管機關許可，自前開承租之日起，提供前開土地供不特定人堆
    置廢棄物。嗣於九十二年八月一日十三時四十分許，當場為警查獲，並扣得挖土
    機一台。因認被告涉有廢棄物清理法第四十六條第一項第三款未經主管機關許可
    提供土地堆置廢棄物罪。
二、按犯罪事實應依證據認定之，無證據不得推定其犯罪事實，又不能證明被告犯罪
    者，應諭知無罪之判決；刑事訴訟法第一百五十四條及第三百零一條第一項分別
    定有明文。次按事實之認定，應憑證據，如未能發現相當證據，或證據不足以證
    明，自不能以推測或擬制之方法，以為裁判基礎，此有最高法院四十年臺上字第
    八六號判例可資參照。又按認定犯罪事實所憑之證據，雖不以直接證據為限，間
    接證據亦包括在內，然無論直接或間接證據，其為訴訟上之證明，須於通常一般
    之人均不致有所懷疑，而得確信其為真實之程度者，始得據為有罪之認定，倘其
    證明尚未達到此一程度，而有合理之懷疑存在時，即無從為有罪之認定，最高法
    院亦著有七十六年臺上字第四九八六號判例可資參照。
三、公訴人認被告丙○○涉有前揭犯行，無非係以被告於警詢、偵查中之供詞、證人
    即土地所有人乙○○之證言、土地租賃契約書一件、所有權狀各一件、現場照片
    二十張及扣案挖土機一台為其主要論據。訊據被告堅決否認涉有上開犯行，辯稱
    ：伊承租土地是預備做停車場之用，現場有傾倒幾車的紅磚土石，是為進行整地
    使用等語。辯護人為被告辯護稱：現場傾倒的磚塊是為整地做停車場使用，土石
    磚塊是營建混合物，為可再利用之物，並非廢棄物等語。經查：
（一）按廢棄物清理法所稱之廢棄物，分為一般廢棄物及事業廢棄物二類；建築廢棄
      物，固屬於事業廢棄物之範圍。然依內政部訂頒之「營建剩餘土石方處理方案
      」規定：「營建剩餘土石方之種類，包括建築工程、公共工程及建築物拆除工
      程施工所產生之剩餘泥、土、砂、石、磚、瓦、混凝土塊；惟不包括施工所附
      帶產生之金屬屑、玻璃碎片、塑膠類、木屑、竹片、紙屑、瀝青等廢棄物；營
      建工程產生剩餘之泥、土、砂、石、磚、瓦、混凝土塊，經暫屯、堆置可供回
      收、分類、加工、轉運、處理、再生利用者，自屬有用之土壤砂石資源；而供
      營建土石方資源暫屯、堆置、破碎、碎解、洗選、篩選、分類、拌合、加工、
      煆燒、回收、處理、再生利用功能及機具設備之場所，稱為土石方資源堆置處
      理場（簡稱土資場）。」；另依行政院環境保護署八十七年十一月三十日環署
      廢字第００八０四二九號函所示，建築廢棄土、砂石、磚瓦，如依「營建廢棄
      土處理方案」（八十九年間修正公佈名稱為「營建剩餘土石方處理方案」）之
      規範，併於工程剩餘土方辦理，其自出產至使用，均為資源利用狀態，故不以
      廢棄物認定。是以營建剩餘之廢棄土石、磚瓦等物，如依上開規範，可作為資
      源利用者，即不屬於上述廢棄物之範圍（最高法院九十二年度台上字第五四一
      四號判決意旨參照）。又按行政院八十六年十二月三十一日台八六內字第五二
      一０九號函，亦明確指出營建剩餘土石方為有用資源，非屬廢棄物範圍。而營
      建剩餘土石方與前開金屬屑等廢棄物，均係工程施工所產生，自不免摻混夾雜
      ，而土資場有一定之機具設備及人員處理營建土石方資源，並有標準作業程序
      可供遵循，因之，若其主要成分為營建剩餘土石方，雖其間夾雜少量之廢棄物
      ，但依「營建剩餘土石方處理方案」及「土資場處理作業標準」等相關規定，
      土資場能夠合法處理充為資源使用，而對環境衛生不致造成污染者，為使有用
      資源得以充分利用，避免因夾雜少量仍可處理之其他物品，即全部淪為廢棄物
      ，徒增清理上之負擔，能否僅因其少量夾雜，就忽略該營建剩餘土石方之可利
      用性，將之視為廢棄物，殊有疑問（最高法院九十二年度台上字第四一一九號
      判決意旨參照）。
（二）本件被告於警詢中供稱：「我告知乙○○準備承租該筆土地作為停車場使用」
      等語（見九十二年度核退字第七七五六號偵查卷第三頁背面），其於偵查中供
      稱：「該地是我要整地後做停車場使用，我回填磚塊準備把他整平」等語（見
      九十二年度偵字第一七四六六號偵查卷第四頁背面），其於本院審理中亦供稱
      ：「我要做停車場使用，現場要倒磚塊（整地）」、「是叫人家來倒幾車，也
      是紅磚塊」等語（見本院審判筆錄第十頁、第十三頁），證人即地主乙○○於
      本院審理中亦證稱：「我租土地給被告，他說要做停車場」等語（見本院審判
      筆錄第十一頁），證人即現場稽查人員甲○○於本院審理中亦證稱：「承租人
      （即被告）說他那裡填平後可能要做停車場使用」、「（查獲時）他只說不知
      道是違法行為，他是花錢請人家來填土要做停車場」、「八月一日（查獲）時
      ，整個土地已舖上一層白色水泥灰」等語（見本院審判筆錄第七頁、第八頁）
      ，且依據證人甲○○於本院審理中所提出查獲時現場照片所示，現場確有一部
      分土地已經覆土整平並舖上水泥，有該現場照片一張在卷足佐（見本院審判筆
      錄後附之現場照片圖二），並經本院現場履勘結果，現場前半段土地業已舖設
      水泥，中段部分尚未完成水泥舖設但已舖上一層混凝土灰，下層為紅磚土石等
      情，有現場履勘筆錄、現場圖、現場照片在卷足佐，現場狀況核與稽查人員查
      獲時相同。是現場於稽查人員查獲時，已經整地舖設水泥，顯與一般提供土地
      供人任意堆置廢棄物之情形有別，被告辯稱現場是要整地做為停車場使用等語
      ，尚非全然無稽。
（三）又證人甲○○雖於本院審理中證稱：「（夾雜廢棄物比例如何？）很難講百分
      比，但應該有超過百分之一，當天的量以肉眼看過去，與土石會合在一起有一
      定的量」等語（見本院審判筆錄第六頁），然核閱查獲時之現場照片（見九十
      二年度核退字第七七五六號偵查卷第二十一頁至第三十頁），現場堆置之物品
      ，主要為建築廢土石、廢磚塊，僅其中夾雜少量之廢木條、廢塑膠水管、廢塑
      膠袋等物，是證人甲○○上開證稱：廢棄物有一定的量云云，應係指數量以肉
      眼可見有夾雜廢棄物之程度而已，至其夾雜之數量應非眾多。又經本院履勘現
      場結果，現場地面舖設回填之房屋拆卸後之土石紅磚，其內摻雜少許之廢棄水
      管、塑膠鞋、寶特瓶等物，有現場履勘筆錄、現場圖、現場照片在卷可稽，是
      查獲現場所堆置之物品，其主要成分為營建剩餘土石方、紅磚，雖其間夾雜少
      量之廢木條、水管、塑膠袋、塑膠鞋等廢棄物，但上開廢棄物當係拆除工程施
      工所產生，自不免摻混夾雜者，且其比例甚低，足認現場堆置回填者，係能夠
      處理充為資源使用，且對環境衛生不致造成污染之建築建築物拆除工程施工所
      產生之廢棄磚石，屬得依「營建剩餘土石方處理方案」之規範，應併於工程剩
      餘土方辦理，而為可利用之資源，不屬於廢棄物清理法所稱之廢棄物之事實，
      應堪認定。
（四）綜上所述，本件被告係為興建停車場而在現場進行整地，其任第三人傾倒者為
      建築物拆除工程施工所產生之廢棄磚石，以供其整地之用，是其主觀上已難認
      有提供土地供人堆置廢棄物之故意，且上開廢棄磚石中僅有少許工程施工所不
      免摻混夾雜之物，且比例數量均低，應屬可作為資源利用者，而不屬於廢棄物
      。從而，被告之行為，尚非得以廢棄物清理法第四十六條第一項第三款未經主
      管機關許可提供土地堆置廢棄物之罪責相繩。此外，復查無其他積極證據，足
      認被告涉有公訴人所指之犯行，自屬不能證明被告犯罪，應諭知被告無罪之判
      決。
據上論斷，應依刑事訴訟法第三百零一條第一項，判決如主文。
本案經檢察官丁○○到庭執行職務。
中      華      民      國    九十三    年      一      月      七      日
                                  臺灣板橋地方法院刑事第十三庭
                                      審判長法  官  王復生
                                            法  官  徐子涵
                                            法  官  白光華
右正本證明與原本無異。
如不服本判決，應於判決送達後十日內，向本院提出上訴狀。
                                            書記官  陳靜怡
中      華      民      國    九十三    年      一      月     七       日
